【裁判字號】    97,交聲,182
【裁判日期】    971023
【裁判案由】    違反道路交通管理處罰條例聲明異議
【裁判全文】
臺灣苗栗地方法院交通事件裁定         97年度交聲字第182號
原處分機關  交通部公路總局新竹區監理所苗栗監理站
異  議  人
即受處分人  甲○○
                    之1號
上列異議人即受處分人因違反道路交通管理處罰條例案件，對於
交通部公路總局新竹區監理所苗栗監理站於民國97年8 月4 日所
為之竹監苗字第裁54-HB0000000號處分（原舉發案號：中縣警交
字第HB0000000 號）聲明異議，本院裁定如下：
    主  文
異議駁回。
    理  由
一、按汽車駕駛人，行車速度，超過規定之最高時速，或低於規
    定之最低時速，除有第43條第1 項第2 款情形外，處新臺幣
    1,200元以上2,400元以下罰鍰；又汽車駕駛人違反第40條規
    定者，並記違規點數1 點，道路交通管理處罰條例第40條、
    第63條第1項第1款分別定有明文。
二、原處分機關意旨略以：異議人即受處分人甲○○駕駛車牌號
    碼8052-HB號自小客車於民國97年6月22日21時35分許，行經
    台八線15.5公里處為臺中縣警察局和平分局警備隊警員舉發
    「經雷達測速器得值78KM/HR，核定50KM/HR，超速28KM/HR
    」違規；嗣異議人於應到案日期前提出申訴表示不服，經函
    請原舉發單位調查結果，仍認異議人確有前開違規行為，乃
    依道路交通管理處罰條例第40條、第63條第1 項暨違反道路
    交通管理事件統一裁罰標準及處理細則第41條第4 項規定，
    裁處異議人罰鍰新臺幣1,800 元，並記違規點數1 點（裁決
    書漏引道路交通管理處罰條例第63條第1 項第1 款），原處
    分並無不法等語。
三、聲明異議意旨略以：當時至少有六、七部的車陣，要如何證
    明測速器上的數據是從異議人所駕駛的車所測得？只憑口述
    無照片佐證之下並不能證明是由異議人車輛所測得，為此提
    出聲明異議，請求法院撤銷原處分等語。
四、經查：
（一）異議人於97年6月22日21時35分許，駕駛車牌號碼8052-HB
      號自小客車行經台八線15.5公里處，經雷達測速照相儀器
      偵測時速高達78公里，超速28公里乙節，有臺中縣警察局
      舉發違反道路交通管理事件通知單、裁決書、送達證書各
      1 份在卷可稽，是異議人確實於上開時、地有超速28公里
      之違規事實，足堪認定。
（二）異議人雖以前詞置辯，惟依據原舉發單位即臺中縣警察局
      和平分局於97年7 月11日以公警二交字第0970005875號函
      覆略以：「本分局使用之雷射測速儀，係經經濟部標準檢
      驗局檢定合格，且執勤時亦現場拍照存檔，故本案舉發不
      當」等語，有上開書函1 份在卷可稽。另據本件原舉發機
      關即臺中縣警察局和平分局舉發本件違規所使用之雷達測
      速儀，每年均依規定送經濟部標準檢驗局檢驗且領有合格
      證書（檢定日期96年12月3 日，有效期限97年12月31日，
      檢定合格單號碼：M0GB0000000 ），有該舉發機關提出之
      經濟部標準檢驗局雷達測速儀檢定合格證書1 份附卷可憑
      。按雷射測速器（雷射槍）係以雷射光束瞄準同時於車道
      行駛車輛中之單一目標車進行偵測，偵測時不受其他車道
      上行駛中車輛干擾及當時車流量之影響，車輛如有超出設
      定之速限即立刻鎖定，故異議人駕駛之車輛如靜止或未超
      過設定速度，該儀器則不會感應，是該車超速行駛違規應
      無疑義。縱上開測速儀器未配有拍照功能，惟該儀器在本
      件舉發時尚在檢定合格期間，業如前述，且據該測速儀所
      測得二組數據：「78.3」為被測車輛每小時行駛78.3公里
      ，「227.1」為被測車輛與測速槍之距離227.1公尺，亦未
      逾乎常情，足見該雷射測速儀所測之數值應屬正確及值得
      信賴。
（三）又交通警察製單舉發違反道路交通管理處罰條例所列之違
      規事實，本質上為行政處分，係公務員基於職務上公權力
      ，依法就特定之具體事件所為具公法上效果之單方行政行
      為，基於公務員為公法上行為具有公信力之原則，該行政
      處分當可被推定為真正，故執勤警員方得當機處分以達其
      維護交通秩序、安全之行政目的，若謂公務員一切行政行
      為均需預留證據以證其實，則國家行政勢必窒礙難行。至
      於警方取締交通違規事件，其以照相方式取證者，固足為
      違規之證明，惟警員當場舉發者，既經舉發警員本身之目
      睹、耳聞，亦足為違規人違規之證明，非必所有之違規事
      件，均須有照片或其他書面資料方足為違規之證據。本件
      雖因舉發警員所使用之雷射測速槍未具照相功能，而無法
      提出違規照片佐證，然該舉發警員於測速儀測得車子超速
      數值後即立刻將異議人攔停下來並當場拍照存檔，堪認該
      警員應無誤判違規事實之虞，復參酌前揭書證資料，即足
      以認定本件違規情事，是異議人前開所辯，尚不足為其有
      利之認定。從而，異議人有於上開路段超速行駛之行為，
      且經合法舉發一事堪予認定，本件事證明確，應依法論科
      。
五、綜上所述，異議人確有前揭行車速度超過規定最高速限（20
    公里以上未滿40公里）之違規行為，原處分機關依道路交通
    管理處罰條例第40條、第63條第1 項第1 款（裁決書漏載）
    規定及違反道路交通管理事件統一裁罰基準表，裁處異議人
    罰鍰1,800 元，並記違規點數1 點，核無違誤，異議人之異
    議為無理由，應予駁回。
六、據上論斷，應依道路交通案件處理辦法第19條，裁定如主文
    。
中    華    民    國    97    年    10    月    23    日
                  交通法庭  法  官  林 卉 聆
上正本證明與原本無異。
如不服本裁定應於送達後5 日內向本院提出抗告狀。
                            書記官  楊 慧 萍
中    華    民    國    97    年    10    月    23    日


司法院資訊處製作；財團法人民間司法改革基金會備份。
